臺灣板橋地方法院民事判決　　　　　　　94年度訴字第1606號
原　　　告　乙○○
訴訟代理人　蔡炳楠律師
被　　　告　甲○○
　　　　　　丙○○
上　列一人
訴訟代理人　林辰彥律師
複　代理人　施裕琛律師
　　　　　　陳家慶律師
　　　　　　陳佑仲律師
　　　　　　丁○○　　住台北市○○○路○段138號8樓
上列當事人間請求侵權行為損害賠償事件，本院於民國96年3 月
15日言詞辯論終結，判決如下：
    主  文
被告丙○○應給付原告新臺幣壹佰捌拾捌萬伍仟元，及自民國九
十四年六月三十日起至清償日止，按年息百分之五計算之利息。
原告其餘之訴駁回。
訴訟費用由被告丙○○負擔五分之四，餘由原告負擔。
本判決第一項於原告以新台幣陸拾貳萬玖仟元供擔保後，得假執
行。但被告丙○○得以新台幣壹佰捌拾捌萬伍仟元預供擔保而免
為假執行。
原告其餘假執行之聲請駁回。
    事實及理由
一、本件原告起訴請求被告應連帶給付原告新台幣（以下同）23
    1 萬4,697 元，及自原告支付命令聲請狀送達翌日起至清償
    日止，按年息百分之5 計算之利息。嗣於訴訟程序進行中，
    本於同一之請求基礎事實，擴張應受判決事項之聲明為：(1)
    被告應連帶給付原告237 萬7,995 元，及自原告支付命令聲
    請狀送達翌日起至清償日止，按年息百分之5 計算之利息：
    (2)請准供擔保宣告假執行。經核與民事訴訟法第255 條第1
    項第2 、3 款規定相符，自屬合法。
二、原告主張：(1)緣於民國92年7 月18日上午11時5 分許，被告
    甲○○雇用被告丙○○拆除鐵柱，卻因不慎於電焊裁切鐵柱
    時產生火花竄入2 樓天花板隔熱泡棉，引起火災，致當時在
    2 樓做預留鐵捲門的管線之原告為逃生而從2 樓跳下而受有
    兩側跟骨粉碎性骨折，被告丙○○已由台灣士林地方法院檢
    署檢察官以觸犯刑法173 條第2 項失火燒毀現有人所在之他
    人建築物罪聲請簡易處刑（93年調偵字第454 號），並經台
    灣士林地方法院內湖簡易庭以94年度湖簡字第203 號簡易判
    決，判處有期徒刑4 月確定。(2)被告丙○○既經簡易判決處
    刑確定，則火災之起火原因當係被告丙○○所引起，具有因
    果關係，應無疑問。退萬步言，被告丙○○為從事工作或活
    動之人，並其工作或活動之性質或其使用之工具或方法有生
    損害於他人之危險者，對原告之損害應負賠償責任，其欲主
    張免責，參照民法191 條之3 但書規定，應由其就行為與損
    害間無因果關係負舉證之責。茲查被告丙○○施工中進行電
    焊、熔切會產生火花之工程作業時，為防止火焰或火花飛散
    、掉落致引起火災，被告丙○○應避免在可燃物附近作業，
    如作業時確實無法避開可燃物者，應在可燃物周圍採用不燃
    材料或防焰帆布批覆或區劃，予以有效隔離，並於地板鋪撒
    濕砂等措施，施工單位在實施熔街、熔切、焊接等會產生火
    花之工程作業時，應備有滅火器等消防安全設備，能隨時應
    便滅火（台北縣政府消防局焊接安全工作手則貳、以下參照
    ）。被告丙○○裁切鐵柱，自應先檢查周圍環境是否有易燃
    物，其明知鐵柱旁有縫隙，火花會從縫隙掉落鐵皮後方即屋
    內，是其檢查之範圍自應包括屋內，如有檢查，自會發現在
    縫隙後方是2 樓之木質地板，被告丙○○自應注意防止火焰
    自鐵柱縫隙間掉進，或在2 樓地板上作防火隔離，並準備滅
    火器材，以便隨時滅火，其能注意，卻疏為作任何防範措施
    ，貿然進行裁切，自有過失，與本件火災之發生有相當因果
    關係。核被告丙○○之過失行為導致本件火災之發生，自應
    負損害賠償責任。(3)被告甲○○應依據民法188 條、189 條
    規定負損害賠償責任。蓋按本件被告因本件系爭火災前與上
    宇國際有限公司訴訟在案，日前雖台灣高等法院判決被告甲
    ○○無庸負擔雇用人之侵權責任（93年上字553 號判決），
    惟觀判決理由主要本件工程係陳諺宗向被告甲○○承包，兩
    人間為承攬關係，而陳諺宗又將部分工程轉包予被告丙○○
    ，兩人間亦是承攬關係，故被告甲○○無庸負責。惟查件被
    告丙○○係以焊接水塔鐵架及裁切鐵柱為其工作內容，以完
    成工作為目的，供給勞務不過為其手段而已，然參被告丙○
    ○於另案（92年訴字1681號）庭訊時供稱：我本來要去做水
    塔鐵架，但被告甲○○臨時說要拆除鐵柱等語及訴外人陳諺
    宗供稱：發生火災前半小時被告甲○○到場，跟我說鐵柱要
    拆掉，水電管線才能施工，所以就叫被告丙○○拆掉鐵柱等
    語可知（參照板橋地方法院92年訴字1681號判決，頁15-16
    ），被告丙○○本來施做範圍係水塔鐵架，係因被告甲○○
    指示，始改成先裁切鐵柱，以方便水電管線趕工。參酌上開
    證言及最高法院93年台上字第2516號、55年台上字第3187號
    判決意旨，被告甲○○與被告丙○○外觀上具有選任、監督
    關係，被告丙○○應可認定為受僱人，依據民法188 條應連
    帶負損害賠償責任，退萬步言，縱認被告丙○○係陳諺宗所
    選任、監督，惟被告甲○○與陳諺宗間應可認定有選任、監
    督關係，而被告丙○○為陳諺宗之債務履行輔助人，陳諺宗
    就其故意過失應負同一責任，則最終被告甲○○仍應負僱傭
    人之侵權責任，當無疑問。又被告甲○○為定作人，其對被
    告丙○○之指示顯然有過失，依民法第189 條後段規定，自
    應與被告丙○○連帶負賠償責任(4)被告甲○○應依民法184
    條第2 項、191 條規定應負損害賠償責任。蓋被告甲○○係
    本件火災發生地之建築物使用人，當有發生損害之危險時，
    即負有防範危險發生之義務，且被告甲○○係火災發生處鐵
    皮屋之承租人，其因欲開設碳烤店始僱人裝修，不論係做為
    廠房或餐飲店，對於鐵皮屋此種易燃之建築物或工作物，本
    應依據相關規定，設置一定之消防安全設備，惟被告甲○○
    竟於現場無設置任何安全消防設備，而造成本件火災一發不
    可收拾，釀成無法彌補之悲劇，原告因火勢蔓延迅速，跳樓
    逃生，身心俱創。(5)被告甲○○應依民法227 條負不完全給
    付之損害賠償責任。蓋本件原告之工作內容及工資完全係由
    被告甲○○所指示與給付（詳板橋地方法院92年度訴字1681
    號損害賠償案之筆錄），故被告甲○○為原告之雇主，當無
    疑問。雇主除有給付工資之主要義務外，亦負有相當之附隨
    義務，如保護義務、促進義務、與勞動契約終止有關之義務
    。被告甲○○身為雇主，依法對於勞工之人身安全應有保護
    義務，其違反上開義務並未依法設置相關之安全衛生設備，
    造成原告之損害（即加害給付），參照民法227 條、227 之
    1 條規定，應對原告所受之損害負損害賠償責任。(6)原告因
    傷所受之損害，計有醫藥費用及輔助器材8 萬9,395 元、看
    護費19萬8,000 元（原告因傷自92年7 月18日起3 個月又9
    天無法行走，雖由家人自行擔任看護，仍得向被告請求以1
    日2,000 元計算之看護費）、車資5,600 元、減損勞動能力
    之損失僅請求158 萬5,000 元（依據原告於受傷前1 年即91
    年之綜合所得資料清單，原告之年收入有38萬8,000 元，並
    原告為54年7 月28日生，於92年7 月18日火災受傷時為38歲
    ，計算至60歲退休，尚有22年可以工作，依霍夫曼係數計算
    扣除中間利息，原告得請求之金額為565 萬7,040 元），又
    原告無端遭受被告之不法侵害身體受傷疼痛不已，亦因傷無
    法行動自如且種種生活上之不便利，產生自卑心態，造成原
    告精神上痛苦萬分，尤以火災發生迄今已歷近2 年多，仍不
    見被告有絲毫賠償誠意，無異對原告造成2 次傷害，爰請求
    50萬元精神賠償，以補心靈所受創痛。(7)爰依侵權行為損害
    賠償等法律關係，並依民法第184 條、第188 條、第189 條
    、第191 條、第227 條等規定，提起本件訴訟等情。並為訴
    之聲明：(1)被告應連帶給付原告237 萬7, 995元，及自原告
    支付命令聲請狀送達翌日起至清償日止，按年息百分之5 計
    算之利息：(2)請准供擔保宣告假執行。
三、被告甲○○則以：(1)被告甲○○僅為單純之定作人，損失最
    大，並無任何不當。(2)被告甲○○與被告丙○○並無任何承
    攬、僱傭關係存在，既未選任丙○○，亦無監督權限，且被
    告丙○○亦非受被告甲○○使用之人，其自不負民法第188
    條之損害賠償責任。(3)被告甲○○係將鐵皮屋裝潢工作交付
    訴外人陳諺宗，陳諺宗既屬受有報酬之承攬人，當依其專業
    知識技能於施工前設置相關安全設備，於施工時注意安全，
    以避免發生危險，是建築法所要求之注意義務人應為承攬人
    之陳諺宗，而非定作人之被告甲○○，且該鐵皮屋尚未作為
    餐廳、飲食店或廠房使用，自無設置相關消防設備之需要，
    故原告指被告甲○○違法建築法、消防法等保護他人之法律
    ，即有違誤，被告甲○○應不負民法第184 條第2 項之損害
    賠償責任。(4)原告受傷之原因乃被告丙○○拆除鐵柱不慎引
    發火災，致原告自2 樓跳下逃生而受傷，並非鐵皮屋之工作
    物本身設置或保管有欠缺，且被告甲○○亦非土地上工作物
    之所有人，當不負民法第191 條之損害賠償責任。(5)原告係
    承攬被告甲○○所發包之水電工程，原告並未證明其所受傷
    害係被告甲○○未盡注意義務所導致，故原告主張被告甲○
    ○應負民法第227 條不完全給付之責任，顯於法無據。(6)被
    告甲○○與被告丙○○並無任何法律關係，對其亦無任何指
    示，何來指示有過失，故被告甲○○並不負民法第189 條之
    侵權行為責任等語置辯。並為答辯聲明：(1)原告之訴及假執
    行之聲請均駁回。(2)如受不利之判決，願供擔保請准宣告免
    為假執行。
    被告丙○○則以：(1)按「刑事訴訟法第504 條所謂，應以刑
    事判決所認定之事實為據者，係指附帶民事訴訟之判決而言
    ，如附帶民事訴訟經送於民事庭後，即為獨立民事訴訟，其
    裁判不受刑事判決認定事實之拘束」，最高法院48年台上字
    第713 號著有判例可稽；復依民事訴訟法第222 條第1 項規
    定：「法院為判決時，應斟酌全辯論意旨及調查證據之結果
    ，依自由心證判斷事實之真偽」，準此，本件既為一獨立之
    民事訴訟，依上開判例見解，即民事庭院本得依自由心證判
    斷事實之真偽，並不受刑事判決之拘束。(2)被告丙○○雖因
    公共危險等案件，經士林地檢署93年度調偵字第454 號聲請
    簡易判決處刑，但依該判決處刑書所據台北縣政府消防局92
    年7 月31日出具之火災調查報告書，係以火災現場概況、燃
    燒後狀況、起火處及起火戶等客觀因素研判起火處所為台北
    縣八里鄉○○路段152 號後側屋外靠近天花板附近，至於起
    火原因則僅謂：「不排除係電銲工人施工不慎引燃火災之可
    能」。是可知被告丙○○與火災之發生是否具有因果關係，
    該鑑定報告並未明確認定可歸責，故仍有請法院依自由心證
    判斷事實之真偽，而毋須受刑事判決之拘束或再送消防署鑑
    定，以免有所失入。況本件原告依侵權行為法請求損害賠償
    ，有關火災與被告丙○○電銲裁切鐵柱間有因果關係，實應
    由原告負舉證責任，否則即難遽行准許。(3)如認被告丙○○
    應負損害賠償責任，有關原告請求損害賠償之項目及金額，
    亦待商榷，茲陳述意見於下：看護費部分：原告固稱受傷
    自92年7 月18日起3 個月又9 天無法行走，需請看護照顧，
    而因此支出看護費19萬8,000 元，卻未提出確有雇請看護之
    證明及支出看護費之收據，故是否為此損害，仍應由原告負
    舉證責任，否則即難認為實在；工作收入損失：原告係從
    事水電工作，雖因受傷而9 個月不宜從事粗重工作，惟原告
    既為工程包工，即代表於承攬工程時，始有工作收入，並非
    每天都有工資可收取，故仍應由原告就受傷期間，就有無承
    包工程及因受傷而未領得之工作收入數額多寡，提出證明，
    在此之前亦難准許；精神損失之賠償：原告主張身體受傷
    而疼痛不已，精神上亦因傷無法行動自如，而請求慰撫金。
    惟查原告僅因系爭火災為逃生而受有兩側跟骨粉碎性骨折，
    且據其於94年11月17庭訊時，即陳稱受傷已痊癒，且並未提
    出身體功能有無法回復之診斷證明，其所受痛苦即非過大，
    故其精神痛苦之損失以不超出10萬元為宜；喪失勞動力之
    損失部分：原告依馬偕醫院診斷證明書內容，而主張右腳踝
    喪失勞動能力為30﹪，左腳踝喪失勞動能力為50﹪，其計算
    公式究何得來，委有請原告說明之必要。且該診斷證明係於
    受傷後1 個月製作，當時原告傷勢尚未痊癒，如何認定其於
    痊癒後，確實喪失勞動能力，仍有請原告就此部分再提出診
    斷書，始克證明，否則同難遽行採信；車資：原告未提出
    支出計程車車資之收據，故是否有此損害，原告仍須再行舉
    證，否則即難照准等語置辯。並為答辯聲明：(1)原告之訴及
    假執行之聲請均駁回。(2)如受不利之判決，願供擔保請准宣
    告免為假執行。
四、原告主張被告丙○○於民國92年7 月18日上午11時5 分許，
    因拆除鐵柱不慎於電焊裁切鐵柱時產生火花竄入2 樓天花板
    隔熱泡棉，引起火災，致當時在2 樓做預留鐵捲門的管線之
    原告為逃生而從2 樓跳下而受有兩側跟骨粉碎性骨折之事實
    ，業據提出台灣士林地方法院檢署檢察官93年調偵字第454
    號聲請簡易判決處刑書1 件為證，且本院調閱台灣士林地方
    法院內湖簡易庭以94年度湖簡字第203 號簡易判決卷宗結果
    ，被告丙○○復經判處有期徒刑4 月確定在案，已堪信原告
    主張之事實為真實。至被告丙○○於原告已盡舉證責任之情
    況下，仍否認原告所受傷害係其過失行為所致，自應提出反
    證以推翻原告之主張，惟被告丙○○既甘服刑事有罪判決，
    又未能於本件提出有利於己之積極證據以實其說，所辯即無
    可取。
五、原告復主張被告甲○○雇用被告丙○○拆除鐵柱，應依民法
    第184 條第2 項、第188 條、第189 條、第191 條、第227
    條等規定，與被告丙○○連帶負損害賠償責任等情，則為被
    告甲○○所否認。經查：
  (1)按「違反保護他人之法律，致生損害於他人者，負賠償責任
    。但能證明其行為無過失者，不在此限」、「受僱人因執行
    職務，不法侵害他人之權利者，由僱用人與行為人連帶負損
    害賠償責任。但選任受僱人及監督其職務之執行，已盡相當
    之注意或縱加以相當之注意而仍不免發生損害者，僱用人不
    負賠償責任」、「承攬人因執行承攬事項，不法侵害他人之
    權利者，定作人不負損害賠償責任。但定作人於定作或指示
    有過失者，不在此限」、「土地上之建築物或其他工作物所
    致他人權利之損害，由工作物之所有人負賠償責任。但其對
    於設置或保管並無欠缺，或損害非因設置或保管有欠缺，或
    於防止損害之發生，已盡相當之注意者，不在此限」、「因
    可歸責於債務人之事由，致為不完全給付者，債權人得依關
    於給付遲延或給付不能之規定行使其權利」、「因不完全給
    付而生前項以外之損害者，債權人並得請求賠償」，民法第
    第184 條第2 項、第188 條第1 項、第189 條、第191 條第
    1 項、第227 條第1 、2 項固分別定有明文。
  (2)本件被告甲○○係將鐵皮屋裝潢工作交付訴外人陳諺宗施作
    ，陳諺宗再將其中鐵工工程轉包予被告丙○○施作等情，有
    台灣高等法院93年度上字553 號刑事判決書、台灣士林地方
    法院檢署檢察官93年調偵字第454 號聲請簡易判決處刑書及
    台灣士林地方法院內湖簡易庭以94年度湖簡字第203 號簡易
    判決書各1 件在卷可稽，是訴外人陳諺宗及被告丙○○為受
    有報酬之承攬人，始有依其專業知識技能於施工前設置相關
    安全設備，於施工時注意安全，以避免發生危險之相關建築
    法規所定義務，被告甲○○僅為定作人，自不負該建築法規
    之義務，且該鐵皮屋尚在裝潢中，並未作為餐廳、飲食店或
    廠房使用，自無設置相關消防設備之需要，故原告指被告甲
    ○○違法建築法、消防法等保護他人之法律，尚有誤會，被
    告甲○○應無庸負擔民法第184 條第2 項之損害賠償責任。
  (3)被告甲○○既係將鐵皮屋裝潢工作交付訴外人陳諺宗施作，
    再由陳諺宗將其中鐵工工程轉包予被告丙○○施作，已如前
    述，是被告甲○○與訴外人陳諺宗間為承攬關係，陳諺宗與
    被告丙○○間亦為承攬關係，而被告甲○○與被告丙○○間
    則無任何承攬、僱傭關係存在，故被告甲○○尚非被告丙○
    ○之僱用人，自不負民法第188 條第1 項之損害賠償責任。
  (4)被告甲○○與被告丙○○間並無定作人與承攬人之承攬關係
    存在，縱被告甲○○對被告丙○○有所指示，亦無從依民法
    第189 條規定，令被告甲○○負定作人指示有過失之損害賠
    償責任，洵不待言。
  (5)原告受傷之原因乃被告丙○○拆除鐵柱不慎引發火災，致原
    告自2 樓跳下逃生而受傷，並非鐵皮屋之工作物本身設置或
    保管有欠缺，故被告甲○○當不負民法第191 條之損害賠償
    責任。
  (6)原告係因被告丙○○拆除鐵柱不慎引發火災，自2 樓跳下逃
    生而受傷，是原告所受傷害，與原告所承攬被告甲○○之水
    電工程間，應無相當因果關係，且原告復未積極舉證證明其
    所受傷害係被告甲○○未盡水電工程定作人之注意義務所導
    致，故原告主張被告甲○○應負民法第227 條不完全給付之
    責任，顯於法無據。
  (7)綜上所述，原告主張被告甲○○應依民法第184 條第2 項、
    第188 條、第189 條、第191 條、第227 條等規定，與被告
    丙○○連帶負損害賠償責任，並無理由。
六、按「因故意或過失，不法侵害他人之權利者，負損害賠償責
    任」，民法第184 條第1 項前段定有明文，次按「不法侵害
    他人之身體或健康者，對於被害人因此喪失或減少勞動能力
    ，或增加生活之需要時，應負損害賠償責任」、「對於不法
    侵害他人之身體或健康者，被告人雖非財產上之損害，亦得
    請求賠償相當之金額」，民法第193 條第1 項及第195 條第
    1 項前段亦分別定有明文。查被告丙○○不慎造成火災而過
    失傷害原告身體健康，揆諸上開說明，被告丙○○自應負損
    害賠償責任。茲就原告各項請求分述如下：
  (1)醫藥費、看護費用及車資部分：
    原告起訴主張因上述火災受有醫藥費及輔助器材8 萬9,395
    元、看護費19萬8,000 元及車資5,600 元之損失，經本院協
    商後，兩造同意醫藥費、看護費用及車資等3 部分合計以10
    萬元計算，是原告在上述協商範圍內之請求即無不合，逾此
    部分之請求則無理由。
  (2)減損勞動能力部分：
    原告主張其於受傷前1 年即91年之年收入有38萬8,000 元，
    原告為54年7 月28日生，於92年7 月18日火災受傷時為38歲
    ，計算至60歲退休，尚有22年可以工作，依霍夫曼係數計算
    扣除中間利息，金額為565 萬7,040 元，原告僅請求賠償15
    8 萬5,000 元等情。查原告係54年7 月28日生，於受傷前年
    收入有38萬8,000 元，因被告丙○○失火而受傷，經馬偕紀
    念醫院治療後，骨科門診追蹤至95年3 月13日，其右足踝足
    屈30度、背屈10度，左足踝足屈15度、背屈10度，不宜粗重
    工作，參照勞工保險殘廢給付標準表為第140 項「兩下肢三
    大關節中各有一大關節遺存著運動障害者」等節，有原告診
    斷證明書、綜合所得資料清單及馬偕紀念醫院96年2 月7 日
    馬院醫骨字第0960000212號函在卷可稽，是原告於92年7 月
    18 日 火災受傷時為38歲，計算至60歲退休，尚有22年可以
    工作，其屬勞工保險殘廢給付標準表殘廢等級第7 級，所減
    少之勞動能力比例為百分69.21 ，依霍夫曼式計算法扣除年
    息百分之5 計算現在給付勞動損害總額，22年共計損失391
    萬5,237 元（388,000 ×69.21 ×14.58 ＝3,915,237 ）。
    故原告請求被告丙○○賠償減損勞動能力之損失158 萬5,00
    0 元，即應准許。
  (3)精神慰撫金部分：
    原告主張其因本件失火，肉體及精神上均受有重大傷害，請
    求賠償精神慰撫金50萬元。本院斟酌兩造身份、地位、教育
    程度、經濟能力及原告所受肉體、精神痛苦之程度，認原告
    請求之非財產上損害賠償以20萬元為適當，逾此部分則不應
    准許。
  (4)綜上所述，被告丙○○應賠償原告醫藥費、看護費用及車資
    共10 萬 元、減損勞動能力之損失158 萬5,000 元、精神慰
    撫金20萬元，合計188 萬5,000 元。
七、從而，原告依侵權行為損害賠償之法律關係，請求被告丙○
    ○給付188 萬5,000 元，及自支付命令聲請狀繕本送達被告
    丙○○翌日即94年6 月30日起至清償日止，按年息百分之5
    計算之利息，為有理由，應予准許。逾此範圍則為無理由，
    應予駁回。
八、兩造分別陳明願供擔保請准宣告假執行及免為假執行，就原
    告勝訴部分，經核均無不合，爰各酌定相當擔保金額准許之
    ；至原告敗訴部分，其假執行之聲請失所附麗，應予駁回。
九、本件事證已臻明確，兩造其餘主張及攻擊防禦方法，核與判
    決結果不生影響，爰不一一論述，附此敘明。
據上論結，本件原告之訴為一部有理由，一部無理由，依民事訴
訟法第79條、第390 條第2 項、第392 條第2 項，判決如主文。
中　　華　　民　　國　　96　　年　　3 　　月　　30　　日
                  民事第二庭    法　官　連士綱
以上正本係照原本作成
如對本判決上訴，須於判決送達後20日內向本院提出上訴狀
中　　華　　民　　國　　96　　年　　3 　　月　　30　　日
                                書記官　李宏明
